臺灣雲林地方法院民事判決
110年度訴字第565號
原      告  黃枝海  
訴訟代理人  陳佳煒律師
複代理人    沈煒傑律師
被      告  楊証考  

上列當事人間請求返還借款事件，本院於民國111年4月22日言詞
辯論終結，判決如下：
    主  文
原告之訴及假執行之聲請均駁回。
訴訟費用由原告負擔。
    事實及理由
壹、程序事項：
    按訴狀送達後，原告不得將原訴變更或追加他訴。但擴張或
    減縮應受判決事項之聲明者，不在此限。民事訴訟法第255
    條第1項第3款定有明文。本件原告原起訴聲明第1、2項為：
    「一、被告應給付原告新臺幣371,185元，及自起訴狀繕本
    送達翌日起至清償日止，按年息百分之5計算之利息。二、
    被告應給付原告美金84,585元，及自起訴狀繕本送達翌日起
    至清償日止，按年息百分之5計算之利息。」。嗣後其於民
    國111年3月18日當庭合併上開2項聲明並以言詞變更為：「
    被告應給付原告新臺幣1,792,300 元，其中新臺幣818,400
    元自民國104年8月15日起至清償日止，按週年利率百分之5
    計算之利息，其中新臺幣973,900元自105年9月15日起至清
    償日止，按週年利率百分之5計算之利息。」(本院卷第96頁
    )。其後原告再於111年4月19日具狀變更該項聲明為：「一
    、 被告應給付原告新臺幣1,271,185元，及自起訴狀繕本送
    達翌日起至清償日止，按年息百分之5計算之利息。二、被
    告應給付原告美金54,585元，及自起訴狀繕本送達翌日起至
    清償日止，按年息百分之5計算之利息。」（本院卷第141頁
    ），核均屬擴張或減縮應受判決事項之聲明，符合上開規定
    ，應予准許。　　
貳、實體事項：　　
一、原告主張：
　　㈠緣原告於95年間居住於臺東縣太麻里金崙村，兩造因時常
      位於同一地點泡溫泉而熟識，迄今已認識約10餘年。嗣兩
      造不知自何年起，經第三人介紹開始使用不知名投資軟體
      進行投資，然因被告本身前科累累，無法使用其個人銀行
      帳戶進行開戶，且本身投資資金不足，因而轉向原告商借
      金錢及投資帳戶，並聲稱其將來若有獲利必將給付原告分
      紅作為借款利息，原告亦顧念兩造多年友誼而同意借款及
      借用投資帳戶予被告，合先敘明。
　　㈡按稱消費借貸者，謂當事人一方移轉金錢或其他代替物之
      所有權於他方，而約定他方以種類、品質、數量相同之物
      返還之契約，民法第474條定有明文。
　　㈢兩造間金錢借貸關係之成立方式，主要係由被告主動告知
      原告所欲借款金額，並由原告將該筆金額匯款至不知名投
      資軟體所提供帳號，嗣原告所有之不知名投資軟體帳戶中
      即會產生相應金額，被告再借用該帳戶進行投資。意即被
      告借用原告所有之不知名投資軟體帳戶後再向原告借款，
      並請原告為其匯款至該帳戶中(俗稱入金)。又被告於104
      年3月起亦不知何故開始向原告借款不定金額，並指示原
      告將借款匯入被告配偶蘇淑金之帳戶中，參附表一、二所
      示。
　　㈣事後被告雖曾命其弟楊正郎及配偶蘇淑金為其還款相當金
      額予原告，惟查，被告迄今仍積欠原告新臺幣1,271,185
      元及美金54,585元，且屢經原告致電催償，均置之不理，
      是原告爰依民法第474條之規定，提起本件訴訟向被告請
      求返還借款，以維其合法權益。
　　㈤就附表一兩造各筆借、還款金額及開庭陳述，表示意見如
      下。
　　　⒈不爭執部分：
　　　　⑴附表一「103年10月09日被告請原告為其入金」之美金
          25,000元部分，兩造均不爭執該筆金額為被告所述第
          一筆美金3萬元借款中之美金25,000元借款。
　　　　⑵附表一「103年11月20日被告弟弟楊正郎為被告還款」
          之新臺幣900,000元，及「103年11月21日被告請原告
          為其入金」之美金30,000元部分，兩造均不爭執該二
          筆金額並非借、還款之事實，原告爰就該部分主張捨
          棄，並變更聲明如上。
　　　　⑶附表一「104年11月3日被告向原告借款匯入被告配偶
          帳戶」之新臺幣973,890元，兩造均不爭執該筆金額
          為被告所述第二筆美金3萬元借款事實。
　　　　⑷附表一「105年11月17日被告配偶為被告還款」之新臺
          幣220,000元、「105年11月17日被告配偶為被告還款
          」之新臺幣958,050元，及「106年01月13日被告配偶
          為被告還款」之新臺幣474,850元部分，兩造均不爭
          執該三筆款項為被告還款予原告。
　　　⒉爭執部分：
　　　　⑴附表一「103年12月12日被告請原告為其入金」之美金
          9,585元部分，被告就該筆金額並未否認原告為其入
          金之事實，惟其雖提供提款紀錄佐證，然無法證明此
          等款項確由原告取得，原告對此否認之。
　　　　⑵附表一「103年12月19日被告請原告為其入金」之美金
          5,000元，及「104年3月12日被告向原告借款匯入被
          告配偶帳戶」新臺幣157,895元部分，被告答辯「104
          年3月12日」之新臺幣157,895元，為被告所述第一筆
          美金3萬元借款中之美金5,000元，原告對此否認之，
          原告主張被告所述第一筆美金3萬元借款中之美金5,0
          00元，應為「103年12月19日被告請原告為其入金」
          之美金5,000元該筆借款，而「104年3月12日被告向
          原告借款匯入被告配偶帳戶」之新臺幣157,895元則
          為被告他筆借款。又被告就「103年12月19日被告請
          原告為其入金」之美金5,000元該筆金額，並未否認
          原告為其入金之事實並提供提款紀錄佐證，然該提款
          記錄無法證明此等款項確由原告取得，原告對此否認
          之。
　　　　⑶附表一「104年08月被告向原告借款匯入被告配偶帳戶
          」之新臺幣818,400元及「105年09月被告向原告借款
          匯入被告配偶帳戶」之新臺幣973,900元部分，被告
          否認該二筆借款事實，原告將待華南銀行回函及證人
          詢問後，另行表示意見。
　　　　⑷附表一「105年10月05日被告請原告為其入金」之美金
          15,000元部分，被告並未否認標準倉帳戶由其使用，
          而迷你倉帳戶則由原告使用等事實，然抗辯該筆金額
          為原告自行使用，其此時已未使用標準倉帳戶，又標
          準倉帳戶遲至106年2月8日原告始經外匯老師更改密
          碼後取回，並一併將標準倉帳戶金額結清匯入迷你倉
          帳戶，於此之前，標準倉帳戶均係由被告使用，原告
          並不知悉標準倉帳戶密碼，根本無法使用，故被告所
          述不實，此有原證5照片可稽。又理財軟體原告現無
          法使用，原證5照片係過往理財老師Jerry傳送予原告
          之照片，併予敘明。
　　　　⑸被告答辯其於105年11月28日還款原告252,000元及總
          還款金額為1,908,450元等情，並未負舉證責任，原
          告對此爭執之。
　　㈥並聲明：
　　　⒈被告應給付原告新臺幣1,271,185元，及自起訴狀繕本送
        達翌日起至清償日止，按年息百分之五計算之利息。
　　　⒉被告應給付原告美金54,585元，及自起訴狀繕本送翌日
        起至清償日止，按年息百分之五計算之利息。
　　　⒊願供擔保，請准宣告假執行。
　　　⒋訴訟費用由被告負擔。
二、被告則以：
　　㈠我錢匯入國外外匯商即英國匯豐銀行，我們是投資外匯，
      原告律師刻意誤導法官說我前科累累，無法使用個人帳戶
      開戶，我這裡有證據可以證明，我有個人帳戶匯入英國匯
      豐銀行的匯款紀錄可證。我是從99年11月11日匯款25,000
       元美金到英國，這是我個人銀行帳戶匯款，這些匯款紀
      錄可證明我的個人帳戶是可以使用。投資外匯是我個人的
      行為，我有一陣子住臺南新化，我從99年就有做理財投資
      ，原告跟我是非常好的朋友，他住高雄，常常開車到臺南
      找我，當時我都有在看盤，他也有看到，問我說那是什麼
      ，我跟他說這是看美金漲或跌，他回去高雄後又來找我，
      叫我陪他去買電腦，他說他也要投資，後來他自己去買了
      平板電腦，他一直叫我幫他弄，但是我有外匯老師教我，
      後來他也透過我的外匯老師幫他下載軟體，一開始是模擬
      帳戶，後來原告用他的名下帳戶匯款到英國匯豐銀行，獲
      利贖回也是匯入原告的帳戶，後來我們還是陸續各自投資
      ，因為一直投資失利要一直匯款到國外，我就跟原告說，
      你只要投資迷你倉帳戶就好，這樣輸贏比較沒有那麼大，
      算是娛樂，至於標準倉的帳戶輸贏比較大，這個帳戶借我
      用，當時我也怕我太太知道，我就跟原告說叫他不要投資
      了，資金部分請他借我3萬美金，之後我都用我老婆的帳
      戶匯款到英國的匯豐帳戶，但是投資也是失利，我要匯款
      都需要我老婆簽名，我跟原告說要跟他借3 萬元美金，我
      每個月付他1萬元利息，如果投資獲利也是匯入原告帳戶
      ，這些都是口頭上說，我們都沒有簽字。有一陣子原告的
      標準倉帳戶是我在使用，但第一次3萬元美金是我跟他借
      ，我每月要付1 萬元新臺幣利息，有獲利會匯入原告帳戶
      ，我也會給原告10％，但是我只有獲利一次是4,000元美金
      ，有匯回臺灣原告的標準倉帳戶，原告也有把錢給我，我
      將應該給原告的利息給原告。過了一陣子我還是再跟原告
      借3萬元美金，但這次我老婆就知道這件事，所以原告就
      將他的錢匯入我老婆的帳戶，前前後後，我跟原告借2次3
      萬元美金，第一次是匯入原告投資的標準倉帳戶，第二次
      是原告帳戶匯入我老婆的帳戶，再匯入英國帳戶，第二次
      我還是有付原告新臺幣1 萬元的利息，這是我跟原告的借
      貸關係。到最後我還給原告的金額就是6萬元美金，當時
      總共還190幾萬新臺幣，這些都有原告的匯款紀錄，有一
      小部份是存入原告的郵局帳戶，這些資料都查得到。
　　㈡對原告所主張之起訴狀附表一，各款項之說明：
　　　⒈附表一原告主張之「103年10月9日被告請原告為其入金
        」之美金25,000元部分，是原告先借我美金25,000元，
        後來美金5,000元有匯入我配偶即訴外人蘇淑金（實際
        上蘇淑金並非被告之配偶，下稱蘇淑金）之的帳戶，就
        是起訴狀附表一之「104年3月12日被告向原告借款匯入
        被告配偶帳戶」，匯入蘇淑金帳戶之新臺幣157,895 元
        ，這是當時換算成新臺幣的匯率。
　　　⒉附表一原告主張之「103年11月20日被告弟弟楊正郎為被
        告還款」之新臺幣900,000元部分，是我叫我弟弟即訴
        外人楊正郎（下稱楊正郎）從他的帳戶匯入新臺幣90萬
        元到原告銀行帳戶去，隔天我就叫原告匯款到英國券商
        的標準倉帳戶，這是我委託原告匯款，但錢是我自己的
        ，並不是楊正郎為我還款予原告。
　　　⒊附表一原告主張之「103年11月21日被告請原告為其入金
        」之美金30,000元部分，這是103 年11月20日我叫我弟
        弟從他的帳戶匯入新臺幣90萬元到原告銀行帳戶去，隔
        天即103年11月21日我就請原告匯款到英國券商的標準
        倉帳戶，這是我委託原告匯款，但錢是我自己的。
　　　⒋附表一原告主張之「103年12月12日被告請原告為其入金
        」之美金9,585元部分，並非我向原告借錢，但是原告
        認為只要從標準倉戶頭出去的都是我跟他借的錢。該筆
        美金9,585元雖然匯入原告標準倉，但那是我個人的錢
        ，我請原告到銀行匯款美金9,585元到原告的標準倉帳
        戶，但錢是我個人的錢。 
　　　⒌附表一原告主張之「103年12月19日被告請原告為其入金
        」之美金5,000元部分，這一筆也是我自己的錢，就是
        原告要回去高雄，我去領現金讓原告帶回去，匯入原告
        的標準倉帳戶。這可以查詢銀行匯款日期，這並非我向
        原告借款。 
　　　⒍附表一原告主張之「104年3月12日被告向原告借款匯入
        被告配偶帳戶」之新臺幣157,895元部分，是原告於103
        年10月9日先借我美金25,000元，後來104年3月12日原
        告再將美金5,000元匯入蘇淑金之的帳戶，就是起訴狀
        附表一之「104年3月12日被告向原告借款匯入被告配偶
        帳戶」，匯入蘇淑金帳戶之新臺幣157,895元，這是當
        時換算成新臺幣的匯率。
　　　⒎附表一原告主張之「104 年8 月被告向原告借款匯入被
        告配偶帳戶」之新臺幣818,400元部分，我並未向原告
        借該筆款項，此部分應由原告舉證。
　　　⒏附表一原告主張之「104年11月3日被告向原告借款匯入
        被告配偶帳戶」之新臺幣973,890部分，這筆款項是我
        第二次向原告借款的美金3 萬元，直接匯入蘇淑金的帳
        戶。 
　　　⒐附表一原告主張之「105 年9 月被告向原告借款匯入被
        告配偶帳戶」之新臺幣973,900元部分，我並未向原告
        借該筆款項，此部分應由原告舉證。
　　　⒑附表一原告主張之「105年10月5日被告請原告為其入金
        」之美金15,000元部分，這筆款項是原告自己的錢，是
        原告自己匯款去英國投資，這時候我已經沒有使用原告
        的標準倉帳戶，那時原告的標準倉帳戶都已經是原告自
        己在使用了，故這筆金額並非我向原告借款。
　　　⒒附表一原告主張之「105年11月17日被告配偶為被告還款
        」之新臺幣220,000元、958,050元，及「106年1月13日
        被告配偶為被告還款」之新臺幣474,850元部分，都是
        還之前2次跟原告借的3 萬元美金的還款紀錄，但不包
        括105年11月28日我還新臺幣252,000元給原告，但是原
        告當時存入郵局多少錢我不知道，應該不會差太多。這
        4筆加起來是新臺幣1,908,450。 
　　㈢並聲明，如主文所示。
三、本院之判斷：
　　㈠按訴訟代理人事實上之陳述，經到場之當事人本人即時撤
      銷或更正者，不生效力。民事訴訟法第72條定有明文。原
      告起訴雖主張被告積欠其附表一所示之各筆借款，然被告
      於111年1月7日就原告各筆款項之主張為上開答辯後，原
      告訴訟代理人於111年3月18日當庭陳稱：「整體借跟還的
      金額大致是相符，其中有差二筆，是104年8月及105年9 
      月，今日庭呈的聲請調查證據狀主要是針對這二筆」等語
      。並減縮訴之聲明為：「被告應給付原告新臺幣1,792,30
      0 元，其中新臺幣818,400元自104年8月15日起至清償日
      止，按週年利率百分之5計算之利息，其中新臺幣973,900
      元自105 年9 月15日起至清償日止，按週年利率百分之5
      計算之利息。」，且當時原告亦有到庭，但並未為撤銷或
      更正原告訴訟代理人所為上開陳述，有當日民事報到單及
      言詞辯論筆錄在卷可稽（本院卷第93頁至第96頁），則依
      據民事訴訟法第72條規定，原告訴訟代理人之上開陳述已
      生效力。且被告係於111年1月7日為上開答辯，原告訴訟
      代理人於111年3月18日才為上開陳述，中間間隔2個月以
      上，有充足之時間讓原告自己去詳為查帳、對帳，以釐清
      兩造間之借貸關係，則原告訴訟代理人於111年3月18日陳
      稱整體借跟還的金額大致是相符，其中有差二筆，是104
      年8月及105年9月等語，應認為係原告確實對帳、查帳後
      ，自認除附表一「104年8月被告向原告借款匯入被告配偶
      帳戶」之新臺幣818,400元，及「105年9月被告向原告借
      款匯入被告配偶帳戶」之新臺幣973,900元等二筆款項外
      ，其他款項均已清償完畢。
　　㈡按稱消費借貸者，謂當事人一方移轉金錢或其他代替物之
      所有權於他方，而約定他方以種類、品質、數量相同之物
      返還之契約。民法第474條第1項定有明文。次按稱消費借
      貸者，於當事人間必本於借貸之意思合致，而有移轉金錢
      或其他代替物之所有權於他方之行為，始得當之。是以消
      費借貸，因交付金錢之原因多端，除有金錢之交付外，尚
      須本於借貸之意思而為交付，方克成立。倘當事人主張與
      他方有消費借貸關係存在者，自應就該借貸意思互相表示
      合致及借款業已交付之事實，均負舉證之責任，其僅證明
      有金錢之交付，未能證明借貸意思表示合致者，仍不能認
      為有該借貸關係存在，有最高法院98年度台上字第1045 
      號民事判決可參。又按當事人主張有利於己之事實者，就
      其事實有舉證之責任。但法律別有規定，或依其情形顯失
      公平者，不在此限。當事人主張之事實，經他造於準備書
      狀內或言詞辯論時或在受命法官、受託法官前自認者，無
      庸舉證。自認之撤銷，除別有規定外，以自認人能證明與
      事實不符或經他造同意者，始得為之。民事訴訟法第277
      條、第279條第1、3項分別定有明文。本件原告雖於111年
      4月19日具狀並於111年4月22日當庭對其已經不爭執，且
      自認已經結清之款項，再為爭執，並擴張其訴之聲明，然
      原告就其所爭執之款項並未能舉證證明兩造間有本於借貸
      之意思合致，而由原告移轉金錢之所有權於被告，且亦不
      能證明其所自認之事項與事實不符，揆諸上開法條及最高
      法院判決見解，自不能認為原告之主張可採。
　　㈢至於附表一「104年08月被告向原告借款匯入被告配偶帳戶
      」之新臺幣818,400元，及「105年09月被告向原告借款匯
      入被告配偶帳戶」之新臺幣973,900元部分，本院依原告
      之聲請函詢華南商業銀行股份有限公司（下稱華南銀行）
      訴外人蘇淑金有無在該銀行開戶，並請華南銀行提供蘇淑
      金在該銀行帳戶於104年8月至105年9月之帳戶交易紀錄，
      經華南銀行以111年4月8日營清字第1110011658號函檢附
      蘇淑金之帳戶開戶資料及上開期間之交易紀錄，並未見該
      期間內有原告主張之款項存入蘇淑金之華南銀行帳戶，故
      原告就此二部分借款予被告之主張，亦屬無據。
四、綜上，原告本於消費借貸法律關係，請求被告返還借款，為
    無理由，應予駁回。原告之訴既經駁回，其假執行之聲請則
    失去依據，應並予駁回。
五、訴訟費用負擔之依據：民事訴訟法第78條。
中　　華　　民　　國　　111 　年　　5 　　月　　6 　　日
                  民事第二庭    法  官  楊昱辰
以上正本係照原本作成。
如對本判決上訴，須於判決送達後廿日內向本院提出上訴狀。如
委任律師提起上訴者，應一併繳納上訴審裁判費。
中　　華　　民　　國　　111 　年　　5 　　月　　6 　　日
                                書記官　陳玉珮
附表一、【兩造借、還款時間表】     時間 說明 金額 借/還款 證物 103年10月09日 被告請原告為其入金 美金25,000元 借款 原證1 103年11月20日 被告弟弟楊正郎為被告還款 新臺幣900,000元 還款 原證2 103年11月21日 被告請原告為其入金 美金30,000元 借款 原證1 103年12月12日 被告請原告為其入金 美金9,585元 借款 原證1 103年12月19日 被告請原告為其入金 美金5,000元 借款 原證1 104年03月12日 被告向原告借款匯入被告配偶帳戶 新臺幣157,895元 借款 原證2 104年08月 被告向原告借款匯入被告配偶帳戶 新臺幣818,400元 借款  104年11月03日 被告向原告借款匯入被告配偶帳戶 新臺幣973,890元 借款 原證3 105年09月 被告向原告借款匯入被告配偶帳戶 新臺幣973,900元 借款  105年10月05日 被告請原告為其入金 美金15,000元 借款 原證1 105年11月17日 被告配偶為被告還款 新臺幣220,000元 還款 原證4 105年11月17日 被告配偶為被告還款 新臺幣958,050元 還款 原證4 106年01月13日 被告配偶為被告還款 新臺幣474,850元 還款 原證4 

附表二、【被告積欠金額計算表】  被告借款金額 被告還款金額 美金84,585元（25,000+30,000+9,585+5,000+15,000=84,585）新臺幣2,924,085（157,895+818,400+973,890+973,900=2,924,085） 新臺幣2,552,900元（900,000+220,000+958,050+474,850=2,552,900) 合計：被告積欠借款金額為新臺幣371,185元及美金84,585元。(2,924,085-2,552,900=371,185)